【裁判字號】    98,消債更,434
【裁判日期】    990202
【裁判案由】    更生事件
【裁判全文】
臺灣臺北地方法院民事裁定           98年度消債更字第434號
聲  請  人
即債務人    甲○○
上列當事人聲請消費者債務清理事件，本院裁定如下：
    主  文
更生之聲請駁回。
聲請費用由聲請人負擔。
    理  由
一、按債務人無擔保或無優先權之債務總額未逾新臺幣1,200萬
    元者，於法院裁定開始清算程序或宣告破產前，得向法院聲
    請更生，消費者債務清理條例第42條第1項定有明文。本條
    例第42條第1項所稱無擔保或無優先權之債務總額未逾新台
    幣1,200萬元，係指計算至法院裁定開始更生程序前1日止，
    包含本金、利息、違約金在內之無擔保或無優先權債務總額
    ，辦理消費者債務清理事件應行注意事項第21點亦有明文。
    次按，債務人對於金融機構因消費借貸、自用住宅借款、信
    用卡或現金卡契約而負債務，在聲請更生或清算前，應提出
    債權人清冊，以書面向最大債權金融機構請求協商債務清償
    方案並表明共同協商之意旨；債務人與金融機構協商成立者
    ，不得聲請更生或清算。但因不可歸責於己之事由，致履行
    顯有重大困難者，不在此限，消費者債務清理條例第151條
    第1項、第6項分別定有明文。又，同法第153條規定：「自
    債務人提出協商請求之翌日起逾三十日不開始協商，或自開
    始協商之翌日起逾九十日協商不成立，債務人得逕向法院聲
    請更生或清算。」，其立法意旨以：「為免協商程序之延滯
    影響債務人清理債務，債權人如遲不開始協商，或債務清償
    方案遲未能協商成立，應許債務人逕向法院聲請更生或清算
    ，以儘速清理債務，早日重建經濟生活，爰設本條。同時為
    使受理協商之金融機構調閱債務人之財產、收入、業務及信
    用狀況，及參與協商之金融機構得及時取得資訊，並使債權
    人、債務人雙方得充分溝通，爰修正本條所定期間。」，是
    債務人提出協商請求，係因可歸責債務人之事由，例如不提
    出資料或同意金融機構調閱債務人之財產、收入、業務及信
    用狀況，以利金融機構得及時取得資訊，或無參與協商之意
    願，使債權人、債務人無法充分溝通者，即難認係符合前開
    消費者債務清理條例第153條規定，依同法第151條第6項，
    即不能逕據以向法院聲請更生。末按，聲請更生或清算不合
    程式或不備其他要件者，法院應以裁定駁回之，但其情形可
    以補正者，法院應定期間先命補正，復為同條例第8條所明
    定。
二、查本件債務人向本院聲請更生，雖主張其有不能清償債務情
    事，向該最大債權銀行臺灣銀行請求共同協商債務清償方案
    ，最大債權銀行提出，分169期，利率0％，每期月付金為
    2,000元之協商方案。聲請人請求將保證債務部分併入協商
    範圍，然為其所拒，聲請人遂未同意最大債權銀行所提出之
    協商方案。爰依消費者債務清理條例第153條規定，聲請人
    自得逕向法院聲請更生云云。
三、經查：
  (一)按消費者債務清理條例第42條第1項所稱無擔保或無優先權
    之債務總額未逾1,200萬元，係指計算至法院裁定開始更生
    程序前1日止，包含本金、利息、違約金在內之無擔保或無
    優先權債務總額，已如前述，且消費者債務清理條例關於無
    擔保債務總額之計算並無將保證債務排除在外之明文。
    本件聲請人於債權人清冊中自承其現有債務總額20,269,
    145元，其中包括連帶保證債務19,516,000元信用卡及現金
    卡債務331,329元，存單質押放款331,000元，其他債務
    90,816元，顯見抗告人無擔保或無優先權之債務已逾1,200
    萬元，不符合消費者債務清理條例第42條第1項所定要件，
    是本件聲請人聲請更生，於法不合，不應准許。
  (二)聲請人雖稱因最大債權銀行未將保證債務納入協商範圍，故
    無法同意協商條件云云，惟依銀行公會所提供之前置協商作
    業準則第4章第3節「相關債權人回報債權金額作業」第3點
    規定「保證債務不納入前置協商，該債權金融機構對該筆債
    權依法仍保有訴追之權利」，是以本件最大債權銀行未將保
    證債務納入協商範圍，並無不合。經查，最大債權銀行所提
    供之協商條件，聲請人每月僅需清償2,000元，此有前置協
    商不成立通知書可稽，縱聲請人因無法清償保證債務，而遭
    強制執行扣薪1/3，則按其自承每月薪資31,200元計算，聲
    請人每月尚有20,800元可供清償債務，扣除臺北市97年度最
    低生活費標準14,152元，顯仍足以承擔最大債權銀行所提出
    每月清償2,000元之協商方案，聲請人未能同意，致協商破
    裂云云，顯屬無參與協商之誠意，揆諸前開說明，不能認為
    業已踐行消費者債務清理條例所要求之前置協商程序，且此
    一欠缺亦屬無從補正，據此，本件聲請人聲請更生，仍屬無
    從准許。
四、綜上，本件聲請人不符合消費者債務清理條例第42條第1項
    、第151條、第153條所定要件，且上開欠缺又屬無從補正，
    依前開說明，自應駁回其更生之聲請，爰裁定如主文。
中    華    民    國    99    年    2     月    2     日
              民事第三庭    法      官  陳怡雯
上為正本係照原本作成。
如不服本裁定，應於裁定送達後10日內，以書狀向本院提出抗告
，並繳納抗告費新臺幣1千元。
中    華    民    國    99    年    2     月    2     日
                            書  記  官  鄭美華

司法院資訊處製作；財團法人民間司法改革基金會備份。
